臺灣彰化地方法院民事判決　九十二年度訴字第四八七號
　　原　　　告　　丙○○○
　　法定代理人　　戊○○
　　訴訟代理人　　張慶宗　　　律師
　　　　　　　　　劉嘉堯　　　律師
　　複　代理人　　黃怡瑜　　　律師
　　　　　　　　　何孟育　　　律師
　　被　　　告　　甲○○　　　.
　　　　　　　　　丁○○　　　.
　　　　　　　　　乙○○　　　.
　　　　　　　　　己○○　　　.
　　右　四　人
　　訴訟代理人　　陳國華　　　律師
　　複　代理人　　石娟娟　　　律師
右當事人間請求損害賠償事件，本院於民國九十三年四月八日言詞辯論終結，判決如
左：
    主      文
原告之訴及假執行之聲請均駁回。
訴訟費用由原告負擔。
    事實及理由
一、原告起訴聲明：（一）被告應連帶給付原告新台幣（下同）六百萬元及自起訴狀
    繕本送達翌日起至清償日止，按週年利率百分之五計算之利息。（二）願供擔保
    請准宣告假執行。其主張略謂：被告甲○○、丁○○、乙○○、己○○等人原係
    原告寺內之住持及寺中人員，負責寺務管理業務，並掌管寺廟財物，其等基於意
    圖不法所有之概括犯意，連續自民國（下同）六十年間起至九十二年二月間止，
　　共同將其等因公益所持有之該寺信眾捐獻之功德金、進行法會所收取之香油紙錢
　　、長生牌位安太歲、光明燈所交付之金錢等屬於原告所有之財物，占為己有，並
　　分別以自己或他人名義購置不動產、投資股票或向金融機構開立私人帳戶存入鉅
　　額款項，並收取高額孳息。又其等於離開丙○○○時，違法帶走原屬原告所有之
　　法器等。爰依民法第一百八十四條、第一百八十五條第一項關於侵權行為損害賠
　　償請求權之法律關係，請求被告等連帶給付原告六百萬元（其餘請求聲明保留，
　　日後續為追償）等語。被告則聲明駁回原告之訴及為不利被告判決願供擔保請准
　　宣告免假執行。其抗辯略稱：否認原告指述被告等侵占原告財物之事實等語。
二、按權利義務關係之存否，如當事人有所爭執，依舉證責任分配法則，主張存在者
    ，應就該權利義務關係成立之要件事實，負舉證責任，若應負舉證責任者不能舉
    證，以證實自己主張之事實為真正，即令對造就其抗辯事實不能舉證，或其所舉
    證據尚有疵累，亦無從遽認其主張屬實（最高法院十七年上字第九一七號判例意
    旨參照）。故原告主張被告甲○○等人有共同將持有屬原告所有之金錢侵占入己
    ，並取走原告所有之法器等情事，既為被告等所否認，原告自應就所主張之事實
    ，負舉證責任。
三、經查：原告前開主張之事實，已為被告等所否認，雖原告提出兩造簽立之協議書
    、原告向社頭鄉農會提出之申請書、戶名「丙○○○戊○○」之存摺、被告等人
    之財產歸戶清單、被告等人之九十年度綜合所得稅各類所得資料清單、刑事告訴
    狀、坐落台北市○○區○○段三小段七０一地號、台北市○○區○○段一小段六
    ０四地號、六０八地號等筆土地謄本等證物，用以證明其前開主張之事實。惟稽
    之前開協議書之內容係被告與原告管理委員會主任委員戊○○間就原告寺內相關
    財產及管理等事宜移交之協議，而申請書則係原告向社頭鄉農會申請凍結以被告
    甲○○為戶名之存款，另被告等人之財產歸戶清單、被告等人之九十年度綜合所
    得稅各類所得資料清單、坐落台北市○○區○○段三小段七０一地號、台北市○○區○○段一小段六０四地號、六０八地號等筆土地謄本則係被告等人之財產明
    細，均不能據此認定被告等人現有之財產係屬原告所有，亦不足推定被告等人有
    對原告財產為侵權行為之事實。故原告既未能舉證證明其有何財產權為被告等所
    侵害，自不能徒以被告等曾於原告寺內任住持及掌管理寺務期間內，有收入或置
    產情形，即認該等財產係侵害原告財產權所得。綜上所述，原告主張被告等共同
    侵占原告之金錢及法器乙節，據其提出之證據資料，尚不足以推認屬實。而原告
    復未能提出其他證據資料以實其說，其主張自難採取。
四、從而，本件原告既不能主張及舉證證明被告有共同侵害其財產之具體事實，則其
    請求判命被告等應連帶負侵權行為損害賠償責任，於法尚有未合，應予駁回。其
    假執行之聲請亦因而失所依附，併駁回之。
五、另原告自起訴迄言詞辯論終結達十個月，既未能舉證證明其受侵害之財產（含法
    器）種類、數量等具體明細狀況，僅泛指被告等現有之財產均係侵占原告財產所
    得，縱使所舉之證人附和原告前揭主張，亦不能據以認定被告有侵權行為之事實
    。是原告於本件言詞辯論期日終結後，始於九十三年四月十五日具狀陳稱「被告
    等利用職務之便，擅將彼等因公益持有之該寺信徒及民眾捐獻之功德金、進行法
    會所收取之香紙油錢、長生牌位安太歲、光明燈所交付之價金等屬於丙○○○所
    有之財物，逕將之私有化，有關上情證人陳松、劉克臨知之甚稔」等語，核之前
    揭說明，自無再開辯論之必要，特此敘明。
據上論結，本件原告之訴為無理由，依民事訴訟法第七十八條，判決如主文。
中　　　華　　　民　　　國　　九十三　　年　　　四　　　月　　二十二　　日
                                    民事第一庭
~B法　　　官　蔡紹良
右為正本係照原本作成。
如對本判決上訴，應於判決送達後二十日內向本院提出上訴狀。
~B法院書記官　田慧賢
中　　　華　　　民　　　國　　九十三　　年　　　四　　　月　　二十二　　日
